臺灣高等法院高雄分院刑事判決　　　　　九十二年度上訴字第二八七號
　　上訴人　台灣高雄地方法院檢察署檢察官
　　上訴人
　　即被告　丙○○
　　選任辯護人　范仲良律師
　　上訴人
　　即被告　丁○○
　　右一被告
　　選任辯護人　林樹根律師
　　　　　　　　邱麗妃律師
　　　　　　　　莊雯琇律師
右上訴人等因被告等強盜等案件，不服臺灣高雄地方法院九十年度訴字第二九八一號
中華民國九十一年十二月三十一日第一審判決（起訴案號：臺灣高雄地方法院檢察署
九十年度偵字第一九二二二號），提起上訴，本院判決如左：
      主      文
上訴駁回。
      事實及理由
一、本案經本院審理結果，認原審判決之認事用法及量刑，均無不當，應予維持，並
    引用原審判決書所記載之事實、證據及理由。
二、上訴人即被告丙○○雖又指稱：是丁○○打電話約我去的，丁○○有無約其他的
    人，我不知道，本案只是單純砸店的行為，並無傷害、強盜之意思，我只有拿棍
    子打櫃台一下，沒有進入櫃台，是綽號阿風之男子，錄影帶拔不下來，才叫我拔
    開錄影帶，我持有錄影帶，係替他人毀損之意，並無不法所有意圖，櫃台內的現
    金新臺幣（下同）六千元，不是我取走的，依證人施昱伶所證，取走六千元者另
    有他人，而當日僅係意圖砸店，並無強盜財物之意圖，縱有他人於進入櫃台時，
    發現有現金而另行起意拿取，我與該臨時起意拿取現金之人，並無犯意聯絡與行
    為分擔，實不得逕認為有共謀強盜犯行，我與甲○○早有認識，更無對之砍殺之
    理，當日參予砸店之人，並非我聯絡的，我自無可能指示傷害甲○○，依甲○○
    所稱，用鐵鍊將之鍊住脖子的是丁○○，即可證明我並無傷害甲○○之犯意云云
    。上訴人即被告丁○○上訴意旨亦辯稱：被告並未參予毆打甲○○砸毀店內設備
    ，或搶走店內會計施昱伶所管理之錄影機內之錄影帶或櫃台上之六千元，此就被
    害人甲○○、乙○○、施昱伶之證言可明，當日是和丙○○前往茶軒消費，事先
    有打電話給甲○○，問他消費可否刷卡，不是要去毀損物品的，那些人一進去就
    打壞東西，那些人是何人並不清楚，是誰拿走櫃台裡的錄影帶及六千元亦不知道
    ，被告先前遭毆打之事，已於（九十年）五月五日前和解，沒必要再去發生衝突
    云云。檢察官依告訴人乙○○之聲請，上訴意旨則指稱：告訴人店中人員並無毆
    打丁○○，此分明係楊登國因與龔意惠之糾紛，藉故找告訴人店裡麻煩，與楊登
    國脫不了關係，丁○○對於丙○○強搶錄影帶以湮滅證據之行為，不能謂不知情
    ，原審以丙○○強搶錄影帶為另行起意，顯未斟酌被告等人結夥及強搶錄影帶之
    目的，未論處丁○○強盜不當，丁○○、丙○○對於彼等犯行，避重就輕，未有
    悔意，原審量刑亦屬過輕等情。
三、惟查：
  (一)本案之發生，係因被告丁○○先前在「綺亭茶軒」遭店內員工毆打，而心有未甘
    ，遂於案發當日，邀集被告丙○○及其他不詳姓名成年人十餘人，前往砸店及傷
    害客人等情，已據被告丙○○於警訊時供承不諱。被告丙○○及丁○○二人，於
    原審亦均供承參予砸毀「綺亭茶軒」店內之物品。而被告二人夥同十餘人，手持
    木棍、鐵棍等物，進入「綺亭茶軒」砸店，又打傷告訴人甲○○等事實，亦為告
    訴人乙○○、甲○○、證人施昱伶及張志勇證述無訛（警卷第三－九頁、偵查卷
  第十七頁反面、第十八、三０、三一頁、原審卷第二八－三一頁、七一－七六頁
    ）。是本案砸物傷人之首謀者，係被告丁○○，已甚明確。被告丙○○於警訊時
    已供明其他參予犯案之不詳姓名者，係與被告丁○○夥同至「綺亭茶軒」砸店傷
    人（警卷第一頁），於原審更明確指稱「他們（指其他參予犯案者）都是丁○○
    的朋友」（原審卷第九二頁）等語。告訴人甲○○亦陳明當日並未接到丙○○或
    丁○○之電話。證人施昱伶雖證稱進入店內毀物傷人者，未見被告丁○○云云，
    惟現場甚為混亂，施昱伶又被逼到墻角（施昱伶於原審九十一年八月七日所證）
    ，且據證人張志勇於檢察官偵查中證稱其在「綺亭茶軒」之對面，見「丁○○動
    口的叫人砸店」（偵查卷第一八頁），是施昱伶所為未見被告丁○○之證言，乃
    屬常情，不足為被告丁○○有利之認定。另告訴人乙○○於警訊及原審均指稱被
    告丁○○及丙○○均有參予砸店及毆打客人（警卷第六頁反面、原審卷第二八頁
    ），且本案首謀為被告丁○○，則乙○○事後所稱未看到丁○○云云，顯係迴護
    被告丁○○之詞，非真實可採。由上各情，被告丙○○所辯僅係單純砸店，並無
    傷人之意；被告丁○○所辯，僅係與丙○○前經消費，砸店傷人者不知何人云云
    ，均難採信。
  (二)被告丙○○手持木棍，靠近櫃台的門，揮舞木棍，逼令施昱伶交出錄影帶，施昱
    伶不得已而將當日錄影之錄影帶交出等情，為證人施昱伶於警訊及原審偵審中證
    實（警卷第七頁、偵查卷第三一頁、原審卷第七四頁）。而被告丙○○逼令施昱
    伶交出錄影帶時，適有客人結帳交付之六千元放在櫃台上，被告丙○○取走錄影
    帶後，即將櫃台上之六千元取走之事實，亦據證人施昱伶於原審偵審中證述無訛
    （偵查卷第三一頁、原審卷第七一、七二頁）。證人施昱伶嗣後證稱「是丙○○
    拿走錄影帶，當時另外一人攻擊我，我躲到墻角去，是那個人把六千元拿走」云
    云，自不足憑信。被告丙○○為警逮捕時，身上約有一萬五千元現款，為員警陳
    星輝於原審證實（原審卷第一二七頁）。陳星輝於本院調查時，雖又證稱被告丙○○拿出一疊七、八千元云云，前後未盡一致，但被告丙○○身上之現款超過六
    千元，即不能謂施昱伶所為被告丙○○拿走櫃台上六千元之證言不實。
  (三)告訴人甲○○於原審指稱「就是丙○○打我的」、「是丙○○與三、四個人用鐵
    鍊從廁所內把我拉出來，丙○○是其中一個，他們把我拉出門外打」等語（原審
    卷第三０、三一、七五頁），於本院調查中指稱係被告丁○○動手以鐵鍊拴住其
    脖子等語（本院九十二年四月十七日訊問筆錄）。依告訴人甲○○所稱，被告丙○○及丁○○均有參予以鐵鍊拴住甲○○之脖子將之拉出毆打無疑，甲○○前後
    所稱並無扞格之處。至證人施昱伶所證「當時有很多人，我看到是丙○○用鐵鍊
    拴住甲○○」云云。告訴人甲○○係被害者，何人動手以鐵鍊拴住其脖子將之拉
    出，自以其最為明晰，應以甲○○之陳述為可採，施昱伶所見者，應係甲○○被
    拉出毆打之時，是施昱伶之上述證言，不足為被告丁○○有利之認定。被告等以
    鐵鍊拴住甲○○之脖子，自店內廁所拉出至店內大廳毆打，被告等僅有傷人犯意
    ，應認尚無妨害甲○○自由之故意，併予敘明。
  (四)本案之發生，係因被告丁○○先前在「綺亭茶軒」遭店內員工毆打，心有未甘，
    而邀集被告丙○○及其他不詳姓名者十餘人，前往砸店及打傷客人等情，已如上
    述，顯然與案外人楊登國無關。檢察官依告訴人乙○○之聲請上訴狀，任意指稱
    係楊登國藉故找「店裡麻煩」，自非可採。被告丁○○邀集被告丙○○及其他不
    詳姓名者十餘人，目的在砸店毀物，而參予之人一見甲○○，即予毆打，顯見傷
    人亦為被告二人與參予之人有共同犯意聯絡。被告丙○○之取走當日之錄影帶，
    固然可湮滅犯案過程之錄影，然尚無確切證據可認定被告丁○○與丙○○有此部
    分之犯意聯絡。且就被告丙○○僅強取錄影帶及櫃台上之六千元，並未逼便施昱
    伶交出收銀機內之現款，亦可證強盜部分係臨時起意，非被告等之共同犯意之範
    疇。
  (五)按被告丙○○、丁○○所犯刑法第三百五十四條之毀損罪、第二百七十七條第一
    項之傷害罪，及第三百三十條第一項之強盜罪，其最高法定刑依次為二年以下有
    期徒刑、三年以下有期徒刑、七年以上有期徒刑。原審判決審酌被告二人犯罪之
    一切情狀，就毀損罪及傷害罪部分，量處被告二人各有期徒刑壹年及貳年，就強
    盜罪部分，量處被告丙○○有期徒刑柒年伍月，而定被告丙○○應執行刑為有期
    徒刑拾年，定被告丁○○應執行刑為有期徒刑貳年拾月；其量刑並無過輕之嫌。
  (六)綜上所敘，被告丙○○、丁○○及檢察官上訴意旨執前詞指摘原判決不當，均無
    理由，應併予駁回。
據上論斷，應依刑事訴訟法第三百六十八條、第三百七十三條，判決如主文。
本案經檢察官張其主到庭執行職務。
中    華    民    國  九十二      年      五      月     三十     日
                              臺灣高等法院高雄分院刑事第五庭
                                  審判長法官  吳水木
                                        法官  趙文淵
                                        法官  洪慶鐘
右正本證明與原本無異。
如不服本判決應於收受本判決後十日內向本院提出上訴書狀，其未述上訴理由者，
並得於提起上訴後十日內向本院補提理由書狀（均須按他造當事人之人數附繕本)「
切勿逕送上級法院」。
                                      書記官  彭筱瑗
中    華    民    國        九十二      年      六      月      三      日
附錄：本判決論罪科刑法條：
刑法第二百七十七條第一項
傷害人之身體或健康者，處三年以下有期徒刑，拘役或一千元以下罰金。
刑法第三百五十四條
毀棄、損壞前二條以外之他人之物或致令不堪用，足以生損害於公眾或他人者，處二
年以下有期徒刑、拘役或五百元以下罰金。
刑法第三百三十條第一項
犯強盜罪而有第三百二十一條第一項各款情形之一者，處七年以上有期徒刑。
                                                                      Ｈ
附件
臺灣高雄地方法院刑事判決                          九十年度訴字第二九八一號
    公  訴  人  臺灣高雄地方法院檢察署檢察官
    被      告  丙○○  男  三十二歲（民國○○○年○○月○日生）
                        住高雄市○○區○○路六九九號四樓之一
                        身分證統一編號：Ｆ一二一三一二三五號
    選任辯護人  蘇精哲律師
                許惠珠律師
    被      告  丁○○  男  三十五歲（民國○○○年○月○○日生）
                        住台中縣豐原市市○路三十巷十二號
                        身分證統一編號：Ｚ000000000號
    選任辯護人  林樹根律師
                邱麗妃律師
                莊雯琇律師
右列被告因強盜等案件，經檢察官提起公訴（九十年度偵字第一九二二二號），本院
判決如左：
    主  文
丙○○共同毀壞他人如附表一所示之物，及致令他人如附表二所示之物不堪用，足以
生損害於他人，處有期徒刑壹年；又共同傷害人之身體，處有期徒刑貳年；又意圖為
自己不法之所有，結夥三人以上攜帶兇器，以強暴、脅迫至使不能抗拒，而取他人之
物，處有期徒刑柒年伍月；扣案如附表三所示之物，沒收之。應執行有期徒刑拾年，
扣案如附表三所示之物，沒收之。
丁○○共同毀壞他人如附表一所示之物，及致令他人如附表二所示之物不堪用，足以
生損害於他人，處有期徒刑壹年；又共同傷害人之身體，處有期徒刑貳年；扣案如附
表三所示之物，沒收之。應執行有期徒刑貳年拾月，扣案如附表三所示之物，沒收之
。
    事  實
一、丁○○因於民國九十年五月二日，在乙○○所經營位於高雄市○○區○○街一號
    所經營之「綺亭茶軒」內，遭店內員工毆打而心有不甘，乃與丙○○及其他不詳
    名籍共約十數名成年男子共同基於毀損、傷害之犯意聯絡，於同年月五日上午五
    時許，分持木棍、尖刀、鋁棒等兇器至「綺亭茶軒」，其中二名男子在「綺亭茶
    軒」店門外因誤認客人甲○○為店內員工，竟持棍棒加以毆打，甲○○負傷逃進
    店內，該二名男子與其他人等在店外以所持兇器砸毀該店玻璃後，即魚貫進入店
    內，並由丁○○、丙○○指揮其等分以所持兇器毀壞如附表一編號一至十八所示
    之物，及致使如附表二所示之物不堪使用，足以生損害於乙○○；丙○○復另行
    起意，夥同其中三、四名成年男子，共同基於意圖為自己不法所有之犯意聯絡，
    以作勢毆打之方式，對當時在櫃檯內之會計施昱伶施以脅迫，再由丙○○以持木
    棍向施昱伶揮砸之強暴方式（因遭神像擋住，而未成傷），共同至使施昱伶無法
    抗拒，而強行取走櫃檯內錄影機中之錄影帶一捲及新台幣（下同）六千元。丙○○等人嗣後又接續前開傷害犯意，將負傷逃至廁所之甲○○，以鐵鍊拴住其脖子
    後拖出，再分別持兇器共同毆打之，致其受有右手肘骨折及脫位（尺骨鷹嘴凸骨
    折）、右上臂瘀挫傷、左肩胛骨骨折、頭部外傷、右耳撕裂傷、頭皮撕裂傷等傷
    害，直至巡邏員警據報趕往現場，丁○○等人始一哄而散，現場並查獲棄置於地
    如附表三所示之物，與未及逃離之丙○○，並在其手中查扣上開錄影帶一捲。
二、案經被害人乙○○、甲○○訴由高雄市政府警察局新興分局報請臺灣高雄地方法
    院檢察署檢察官偵查起訴。
    理  由
一、毀損部分：
    訊據被告丙○○、丁○○均坦承上開毀損犯行，丙○○供稱：丁○○幾天前在綺
    亭茶軒遭店內員工毆打而心有不甘，遂夥同我們幾個一起去砸店、打人，我手上
    有拿木棍等語（見九十年五月五日警詢筆錄、本院九十一年九月二日、同月二十
    六日訊問筆錄）；而被告二人對於本院於九十一年九月十八日訊問時，提示警卷
    第二十六頁所列編號一至九之酒類及酒杯毀損清單並詢問其等有何意見時，分別
    陳稱：我承認有毀損櫃台上的東西、我承認有毀損大、小魚缸等語，核與告訴人
    乙○○指訴：當天丁○○及丙○○等人均手持木棍、鐵器，從外面猛敲我店內的
    玻璃，進到店內又砸毀店內物品等語大致相符（見九十年五月五日、同月三十日
    警詢筆錄、同年十一月十五日偵查筆錄），而證人即綺亭茶軒會計施昱伶則到庭
    証稱：案發當時我是在一樓結帳櫃台，丙○○和一群年輕人約十幾人，手拿木棍
    、鐵棍、及長型的刀子進來砸店，都是丙○○在指揮，他看到地下室有客人，還
    叫人往樓下丟盆栽，再叫人下樓去砸店，丙○○指揮的動作我看得很清楚，因為
    他幾乎都站在櫃台前面指揮，總共砸毀如附表一編號一至十八、及附表二所示之
    物，而附表一編號六之錄影機則是丙○○自己持木棍砸毀的等語（見九十年五月
    五日警詢筆錄、同年十一月十五日偵查筆錄、本院九十一年八月七日、同年十月
    二日訊問筆錄），亦與證人即乙○○兄長張志勇所證相符，復經本院勘驗錄影帶
    屬實，有載明勘驗結果：「不詳男子手持棍棒約數十個人正在砸店，看到丙○○
    身著長袖鮮艷上衣，拿棍棒朝櫃台揮打（時間五點五分四十七秒），同一時間丁○○站在櫃台前劉旁一步遠之處」之九十一年九月十八日、同年十月一日勘驗筆
    錄各一紙足憑，並有現場監視錄影帶錄影帶一卷、其翻拍照片四張、現場毀損情
    形照片十一幀，及如附表三所示之物扣案可証；從而，被告二人與其他不詳名籍
    男子共同毀損之犯行，應堪予認定。
二、傷害部分：
    訊據被告二人均矢口否認有何傷害犯行，丙○○辯稱：我有拿棍子揮打，但只是
    想警告他們一下，因為之前丁○○在他們的店裡受到委屈云云；而丁○○則辯稱
    ：我只有被打而已云云，然查：
  (一)上開犯罪事實迭據告訴人甲○○於警詢及偵審中指訴綦詳，其稱：當天就是劉孟
